【裁判字號】    97,交聲,447
【裁判日期】    970430
【裁判案由】    交管條例聲異
【裁判全文】
臺灣板橋地方法院交通事件裁定         97年度交聲字第447號
原處分機關  交通部公路總局臺北區監理所
異  議  人
即受處分人  甲○○
上列異議人即受處分人因違反道路交通管理處罰條例案件，對於
交通部公路總局臺北區監理所於民國97年3月3日北監營裁字裁40
-DB0000000號所為之處分，聲明異議，本院裁定如下：
    主  文
異議駁回。
    理  由
一、按汽車駕駛人，行經有燈光號誌管制之交岔路口闖紅燈者，
    處新臺幣（下同）1千8百元以上5千4百元以下罰鍰，並記違
    規點數3 點，道路交通管理處罰條例第53條第1 項、第63條
    第1 項第3 款分別定有明文。
二、異議意旨略以：異議人於民國96年12月27日晚上10時15分許
    ，騎乘車號BKN-935 號重型機車，行經桃園縣龜山鄉○○○
    路○ 段與南坑路口時，原係綠燈時進入涵洞，因伊很少騎那
    條路，不知洞口與洞尾間距離甚短，且在洞尾竟另設一個交
    通號誌並隨即變為紅燈，可能伊騎太慢而不知快要轉紅燈了
    ，又時值夜間10時15分，當伊看到該號誌時已位於伊頭頂上
    而不及停煞，伊若知悉該涵洞外另設有紅綠燈，必定快速通
    過，而不會慢慢騎，此處路口等於是駕駛人的陷阱，異議人
    受上開裁罰，自有未服。為此，依法聲明異議，請求撤銷原
    處分云云。
三、經查：
  (一)異議人即受處分人甲○○於96年12月27日晚上10時15分許，
    騎乘車號BKN-935號重型機車，行經桃園縣龜山鄉○○○路○
    段與南坑路口時，因「闖紅燈」之違規行為，而遭桃園縣政
    府警察局龜山分局大坑派出所警員攔停舉發，嗣經交通部公
    路總局臺北區監理所裁處罰鍰新臺幣（下同）1800元，並記
    違規點數3 點等事實，有桃園縣政府警察局桃警局交字第DB
    0000000 號舉發違反道路交通管理事件通知單、交通部公路
    總局臺北區監理所97年3 月3 日北監營裁字裁40-DB0000000
    號違反道路交通管理事件裁決書各一件附卷可稽。
  (二)異議人有於上開時、地騎乘機車闖紅燈一節，已據證人即舉
    發本案之員警羅孝忠到庭結證證稱：「（問：違規是今日庭
    呈之第幾張照片?( 提 示並告以要旨)） 照片編號貳之A 至
    B 方向為異議人的行駛方向，而編號一照片之C 到D 即為編
    號二之A 到B ，異議人是從從照片編號一C 點之涵洞行駛出
    來，故照片編號壹C 、D 、照片編號二之紅綠燈為異議人闖
    越之處。」、「（問：當時是否現場舉發？）是。異議人是
    紅燈仍前行，如果異議人是騎到該路口一半才變成紅燈我們
    是不會開單子的。」、「（問：涵洞之前是否另有紅綠燈？
    ）沒有，只有預先警告涵洞之後紅綠燈燈號之警示燈。」、
    「（問：當時異議人闖越紅綠燈時，其他人是否已停在那邊
    ？）當時是晚上該處車輛本來就比較少，且時間已經久遠，
    我們經常執勤，我不記得了。但我會攔檢異議人是因為異議
    人在超越停止線時，已經是紅燈。如果異議人行駛到一半是
    黃燈，就會往前行，這種情形我們不會告發。」、「（問：
    該路口約多少公尺？）是兩車道。」、「（問：你的攔檢點
    距離異議人多遠?） 我是在照片貳的E 之招牌下方，我當時
    並沒有被其他車輛攔阻到視線。」等語在卷（見本院卷第18
    頁至第19頁）；並有其當庭所提出之編號1 、2 、3 號照片
    3 幀（即本院卷第25頁至第27頁）在卷可按。
  (三)又依異議人於本院調查時自承：「我機車騎到那裡時，我看
    到的是綠燈。涵洞是很短的，我不常去那裡，我過涵洞之前
    看到的是綠燈，我過了涵洞之後就沒有注意是綠燈或紅燈我
    騎過路口才看到有燈號，當時我處於燈號的下方，當時是紅
    燈，如果我當時煞車，燈號就會在我後方。後來我有看到前
    方有兩個警察，我覺得我不算闖紅燈，所以我就直接過去了
    ，我騎慢慢的，要看警察會不會攔我下來，結果真的被攔下
    來，且警察說我這樣是闖紅燈。」、「（問：照片是否就是
    你說的路口？(提示並告以要旨)）是，照片編號一C到D方向
    ，照片編號二A到B，警察是在E點招牌底下。」、「（問：
    對於證人陳述有何意見？(提示並告以要旨)）當時是晚上人
    、車很少，當天是下雨天，視線模糊。我覺得我當時不算是
    闖紅燈，我過的時候是綠燈，但警察當時有跟我說，紅燈時
    我已經超過停止線就算闖紅燈。我有跟警察說紅燈時，紅燈
    是在我頭上 (即照片一之C點)，我沒有辦法緊急煞車，我沒
    有注意到D點上方有紅燈，我在C的燈號下方煞車的話也一定
    會超過C 點的燈。」等語（即本院卷第22頁、第23頁），異
    議人既對於自己在上揭時地有無闖紅燈已有懷疑，顯見其亦
    明知自己有闖越紅燈情事，況異議人在行經該經過該路口往
    上看時就是紅燈，而依一般紅綠燈燈號設置情形，紅綠燈燈
    號均是設於路口停止線附近而未逾路口，足徵異議人在前揭
    時地發現頭上燈號是紅燈時，並非不可停等紅燈，益證證人
    羅孝忠上開證述洵屬非虛，是異議人於前揭時地有闖越紅燈
    之違規行為明甚。
  (四)又按，於未裝設自動感應攝影器材路段，就闖紅燈等一瞬間
    突發之交通違規行為，因無法期待員警於發現後能及時攝影
    取證，事實上亦僅能仰賴舉發員警目視為之，別無其他舉證
    之可能，如無其他證據顯示舉發員警有誤認或故意構陷之情
    事時，尚難以舉發員警無法提出照片佐證，即認其所述不可
    採信，否則未裝設自動感應攝影儀器之路段，即陷入駕駛人
    得任意闖紅燈違規之狀態，自非妥適，道路交通管理處罰條
    例第7條之2第1項第1款即規定就闖紅燈之違規行為得以逕行
    舉發，即基於此理。再按，公路主管機關或警察機關，對交
    通標誌、標線及號誌之設置，既係依法令賦予之權限，而有
    裁量自由，自無違法可言，充其量僅生妥當與否之問題；人
    民如認該交通標誌、標線及號誌設置不合理，固有循正當途
    徑，向主管機關申述反映，促其檢討改善。惟該等設置在未
    依法定程序變更前，所有用路人仍應有遵守之義務。倘所有
    汽、機車駕駛人見主管機關所設置之標線、標誌或號誌，全
    憑主觀之認知，認為設置不當即可恣意違反，則如何建立道
    路上所劃設標誌、標線或號誌之公信力，交通安全之秩序亦
    將無從建立，其他用路人之生命、財產安全，將失去保障。
    本件於涵洞前之交岔路口設置交通號誌，係主管機關依當地
    交通環境而設置，屬主管機關之裁量範圍，且無明顯不妥之
    處，據此，異議人辯稱該紅綠燈燈號設置不當云云，自不足
    採。
四、綜上所述，異議人上開騎車行經有燈光號誌管制之交岔路口
    闖紅燈之違規事實，洵堪認定。原處分機關依據道路交通管
    理處罰條例第53條第1 項、第63條第1 項第3 款及違反道路
    交通管理事件統一裁罰基準表規定，裁處罰鍰1千8百元，並
    記違規點數3 點，核無違誤，自應予維持。本件異議為無理
    由，應予駁回。
五、據上論斷，應依道路交通管理處罰條例第87條第2 項，道路
    交通案件處理辦法第19條，裁定如主文。
中    華    民    國    97    年    4     月    30    日
                        交通法庭  法  官  李麗珠
上列正本證明與原本無異。
如不服本裁定，應於裁定送達後五日內敘明抗告理由，向本院提
出抗告狀。
                                  書記官  林政良
中    華    民    國    97    年    4     月    30    日


司法院資訊處製作；財團法人民間司法改革基金會備份。
